臺灣臺北地方法院刑事判決　　　　　　　　　　　　　九十一年度易字第七五五號
　　公　訴　人　臺灣臺北地方法院檢察署檢察官
　　被　　　告　乙○○
　　　　　　　　甲○○
右列被告因侵占案件，經檢察官聲請簡易判決處刑（九十一年度偵字第五０九號），
本院受理後（九十一年簡字第一五四七號）認不宜逕以簡易判決處刑，改依通常程序
審理，判決如左：
    主  文
甲○○竊盜，處拘役伍拾日，如易科罰金，以佰元折算壹日。
乙○○故買贓物，處拘役肆拾伍日，如易科罰金，以佰元折算壹日。
    事  實
一、乙○○、甲○○均係位於台北市○○街九十七號地下室「ＢＯＳＳ撞球場」之服
    務人員，乙○○負責櫃檯服務，甲○○負責外場服務。甲○○於民國九十年十月
    二十八日凌晨一時許意圖為自己不法所有，乘向正明坐在撞球檯邊觀看朋友打撞
    球不注意之機會，竊取向正明置於十一號撞球檯邊小茶几上ＮＯＫＩＡ８８５０
    金色手機一支（價值新台幣一萬九千五百元），得手後即持往店內櫃檯欲藏放時
    ，為乙○○發覺，乙○○明知ＮＯＫＩＡ８８５０金色手機一支係甲○○所竊取
    之贓物，仍以新台幣（下同）二千元購買，經甲○○同意並將手機交予乙○○，
    置放於櫃檯之抽屜內，嗣因向正明之友人詢問時間，而至櫃檯茶几找尋手機時，
    發覺手機已經失竊，經向乙○○、甲○○查詢二人均答以沒有看到手機，向正明
    又聯絡在店外之老闆，經許可後在櫃檯抽屜內搜獲其所失竊之手機，惟乙○○不
    肯讓向正明取回，二人在現場發生爭執，經報警後始查知上情。
二、案經向正明訴由台北市政府警察局文山第一分局移送臺灣臺北地方法院檢察署檢
    察官報告偵查起訴。
    理  由
一、訊據被告甲○○、乙○○均矢口否認有竊盜、故買贓物犯行。甲○○辯稱：其係
    「ＢＯＳＳ撞球場」之外場服務生，其將客人向正明遺留的手機交給負責櫃檯的
    乙○○，是客人打完球沒有帶走，當時客人已經結帳離開，約一、二十分鐘後向
    正明回到店內，詢問有無拾獲手機，因很大聲，所以其嚇到會緊張，就說手機放
    在櫃檯內，要向正明去問乙○○云云；被告乙○○辯稱：其係「ＢＯＳＳ撞球場
    」之內場服務生，經甲○○告知在球桌旁拾獲一支手機，其即將手機放在櫃檯之
    抽屜內，向正明詢問有無拾獲手機時，因為不確定所拾獲之手機是否為向正明所
    有，故告訴向正明沒有拾獲手機，其要以二千元向甲○○購買之手機是甲○○所
    有ＮＯＫＩＡ三二一０之手機云云。經查，被告甲○○上開竊盜犯行，業經被告
    甲○○於警訊時供承：「於九十年十月二十八日凌晨一時許，本人任職ＢＯＳＳ
    撞球場員工，在工作時間，本人至第十一號球桌時，因十一號球桌無人在打撞球
    ，但當時撞球桌的桌邊放著一支ＮＯＫＩＡ手機、香煙、鑰匙，當時本人心生貪
    念，又四下無人便竊取手機至櫃檯」等語，核與證人向正明於警訊及本院證稱：
    其於二十七日二十二時許與友人至「ＢＯＳＳ撞球場」打撞球，當時有二、三桌
    人打，撞球時將手機放置在撞球檯旁之小茶几上，撞完後等友人，並在旁邊觀看
    ，其位置離小茶几約三步之距離，不久朋友問時間，其就去找手機，沒有找到，
    經向甲○○、乙○○詢問二人均稱沒有看到，之後是在櫃檯內之抽屜找到等語相
    符，並有卷附贓證物認領保管單足稽。被告乙○○故買贓物之犯行，業經被告乙
    ○○於警訊時自承：「二十八日凌晨約一時許我在ＢＯＳＳ撞球櫃檯工作，而現
    場服務人員甲○○告知我他剛剛在本公司十一號球檯竊取一支ＮＯＫＩＡ牌８８
    ５０手機，我告訴甲○○要那支手機，並願意給他新台幣二千元，但錢還未給他
    」、「我有拿到（手機），放於櫃檯之抽屜內」等語，核與被告甲○○於警訊時
    供稱：「當時負責櫃檯現場人乙○○問本人手機何人所有，本人告知手機放置於
    十一號球桌因無人打撞球，本人便心生貪念，竊取該支手機，佔為己有，楊員（
    按指乙○○）便告知，願給本人新台幣二千元，手機他要，本人就說好，因本人
    可獲得二千元」等語相符。次查，被告甲○○竊取被害人向正明手機時，被害人
    係在店內觀看友人撞球，且當時置放手機之位置離被害人僅三步之距離，並未脫
    離被害人監督範圍，已經被害人證述如上，並有被害人於本院調查時所畫製之現
    場位置圖可參，被告甲○○辯稱手機係客人打完球沒有帶走遺留在店內云云即非
    可信，被告甲○○於取得被害人手機時，並未詢問在場之被害人及正在打球之客
    人，是否有人遺失手機，已據被告甲○○於偵查自承（見偵卷第三十一頁背面）
    ，且被告甲○○於被害人找尋手機時，回答被害人之詢問時係答稱沒有撿到手機
    ，亦經被告甲○○於警訊及偵查中屢次自承不諱，復經被害人證述明確，其為自
    己不法所有之意圖已經顯露無疑。再查，被告甲○○於偵查及本院調查中對於其
    竊得手機後，被告乙○○向其以二千元洽購之事，於偵查中供稱：「我沒有注意
    聽，我不太有印象」云云，於本院調查中供承：「他（乙○○）當時告訴我說是
    要以二千元買我的手機，當時我在忙，隨口說隨便」，其前後供詞已經不一，且
    所謂被告乙○○當時要購買其所有之手機（非本案被害人之手機）之辯詞，係於
    本院調查中始出現，於警訊及偵查中均未見被告甲○○提及，顯係事後為被告乙
    ○○脫免罪責串證之詞，不能採信，又被告乙○○一再辯稱於被害人找尋手機時
    告知被害人沒有撿到手機等語，係因不能確定所拾獲之手機是否係被害人所有云
    云，惟被告乙○○若主觀上係認手機為被告甲○○所拾獲，於被害人找尋被詢及
    有無拾獲手機時應會告知確有拾獲手機一支，之後再詢問被害人其遺失手機之型
    號、電話號碼等資料，以確定所拾獲之手機是否被害人所遺失者，豈有在被害人
    詢問時答稱沒有拾獲手機，而隱瞞事實之理，所辯悖於常情難以採信，其不法所
    有意圖自已顯現。綜上，事證已經明確，被告二人犯行均足堪認定，應依法論科
    。
二、按被害人向正明之手機係置於其監督範圍內並未離開其持有支配，被告甲○○乘
    其不注意之際而取之核其所為，係犯刑法第三百二十條第一項之竊盜罪；被告乙
    ○○明知手機係竊取之贓物仍然故買核其所為，係犯刑法第三百四十九條第二項
    故買贓物罪。檢察官聲請簡易判決處刑書記載：「被告乙○○、甲○○所為係犯
    刑法第三百三十七條之罪嫌，而被告甲○○係以幫助乙○○侵占他人手機之犯意
    為之，尚未參與構成要件之行為，應論以從犯」，經公訴檢察官當庭更正為被告
    甲○○係犯刑法第三百三十七條侵占離本人所持有之物罪，被告乙○○係犯刑法
    第三百四十九條第二項之故買贓物罪，依上開論述，公訴人認被告甲○○係犯刑
    法第三百三十七條之罪部分則尚有未洽，惟起訴事實相同，爰依法變更起訴法條
    。爰審酌被告甲○○、乙○○均受有良好之教育，係因一時貪念觸犯刑章，其等
    犯罪所侵害之法益不大，犯罪後已有悔改之意，態度尚稱良好，且於本院審理中
    取得被害人之原諒達成和解有卷附之和解書可按等一切情狀，分別量處如主文所
    示之刑，並均諭知易科罰金之折算標準，以資懲儆。
據上論斷，應依刑事訴訟法第二百九十九條第一項前段、第三百條，刑法第三百二十
條第一項、第三百四十九條第二項、第四十一條一項、罰金罰鍰提高標準條例第一條
前段、第二條判決如主文。
本案經檢察官王巧玲到庭執行職務
中    華    民    國        九十一        年      八    月    十三      日
              臺灣臺北地方法院刑事第九庭
                                          法  官  王  綽  光
右正本證明與原本無異。
如不服本判決，應於判決送達後十日內，向本院提出上訴狀。
                                          書記官  潘  惠  梅
中    華    民    國        九十一        年      八    月    十四      日
附錄論罪科刑法條：刑法第三百二十條、第三百四十九條。
刑法第三百二十條
一意圖為自己或第三人不法之所有，而竊取他人之動產者，為竊盜罪，處五年以下有
  期徒刑、拘役或五百元以下罰金。
二意圖為自己或第三人不法之利益，而竊佔他人之不動產者，依前項之規定處斷。
三前二項之未遂犯罰之。
刑法第三百四十九條
收受贓物者，處三年以下有期徒刑、拘役或五百元以下罰金。
搬運、寄藏、故買贓物或為牙保者，處五年以下有期徒刑、拘役或科或併科一千元以
下罰金。
因贓物變得之財物，以贓物論。
